【裁判字號】    99,交聲,760
【裁判日期】    990730
【裁判案由】    違反道路交通管理處罰條例聲明異議
【裁判全文】
臺灣士林地方法院交通事件裁定         99年度交聲字第760號
原處分機關  臺北市交通事件裁決所
異  議  人
即受處分人  甲○○
上列異議人即受處分人因違反道路交通管理處罰條例案件，對於
臺北市交通事件裁決所中華民國99年5 月20日所為之北市裁申字
第裁22-A00XC3381號裁決書（原舉發單號：臺北市政府警察局掌
電字第A00XC3381 號）聲明異議，本院裁定如下：
    主  文
原處分撤銷。
甲○○不罰。
    理  由
一、按法院受理有關交通事件，準用刑事訴訟法之規定，道路交
    通管理處罰條例第89條前段定有明文，是最高法院76年度臺
    上字第4986號判例所揭示之意旨：認定犯罪事實所憑之證據
    ，雖不以直接證據為限，間接證據亦包括在內；然而無論直
    接或間接證據，其為訴訟上之證明，須於通常一般之人均不
    致有所懷疑，而得確信其為真實之程度者，始得據為有罪之
    認定，倘其證明尚未達到此一程度，而有合理之懷疑存在以
    致事實審法院無從取得有罪之確信時，即應由法院為諭知被
    告無罪之判決，亦即刑事訴訟法上法院認定事實之最重要原
    則「認定被告有罪，就該有罪事實不能有任何之合理懷疑存
    在」，於法院審理行為人違反道路交通管理處罰條例案件時
    ，自當有其適用。易言之，法院於審理行為人違反道路交通
    管理處罰條例案件，當踐行完畢調查證據之程序後，為事實
    之認定時，如就原處分機關所認定之行為人違規之事實仍有
    合理之訴訟上懷疑，而無法百分之百確信行為人確有該當於
    道路交通管理處罰條例各該處罰條文之構成要件事實時，即
    應依訴訟上之待證事實「倘有懷疑，則從被告之利益作解釋
    」之證據法則，作對受處分人有利之認定。
二、原處分意旨略以：異議人即受處分人甲○○駕駛車號DU-326
    8 號自用一般小客車，於98年4 月28日4 時13分許，行經臺
    北市○○○路○段，經警舉發「汽車駕駛人酒精濃度超過規
    定標準（0.55以上）」之違規，爰依道路交通管理處罰條例
    第35條第1 項第1 款，處異議人罰鍰新臺幣（下同）57,000
    元，並吊扣駕駛執照12月及依同條例第24條第1 項第2 款（
    原處分漏載第24條第1 項第2 款）之規定施以道路交通安全
    講習。
三、異議意旨略以：犯罪事實應依證據認定之，無證據豈能認定
    犯罪事實？伊已獲得無罪判決，惟道路交通裁決書仍執意認
    定其酒測值超過規定標準（0.55以上）所謂何來？伊實難甘
    服，請求撤銷原處分，爰此，聲明異議云云。
四、經查：
(一)查本件異議人甲○○於98年4 月28日4 時13分許，駕駛車號
    DU-3268 號自用一般小客車，行經至臺北市○○○路○段時
    ，經警攔檢並測得其酒精濃度達每公升1.18MG/L等情，有臺
    北市政府警察局掌電字第A00XC3381 號舉發通知單影本1 份
    附卷可稽，又異議人同時觸犯刑法第185 條之3 之公共危險
    ，經臺灣士林地方法院檢察署檢察官提起公訴，由本院98年
    度士交簡字第666 號判處異議人有期徒刑3 月，並諭知易科
    罰金折算標準，嗣異議人不服提起上訴，經本院以98年度交
    簡上字第5 號刑事判決無罪確定在卷可參，先予敘明。
(二)原處分機關援引94年2 月5 日公布，95年2 月5 日施行之行
    政罰法第26條規定：「一行為同時觸犯刑事法律及違反行政
    法上義務規定者，依刑事法律處罰之。但其行為應處以其他
    種類行政罰或得沒入之物而未經法院宣告沒收者，亦得裁處
    之。前項行為如經不起訴處分或為無罪、免訴、不受理、不
    付審理之裁判確定者，得依違反行政法上義務規定裁處之」
    ，認為異議人既已獲刑事判決無罪之諭知，則應有行政罰法
    第26條第2 項之適用，得依違反行政罰法上義務規定裁處之
    ，固非無見，惟其須以異議人有違反行政罰法上義務規定為
    前提要件。按汽車駕駛人，飲用酒類後其吐氣所含酒精濃度
    超過每公升0.25毫克以上者，不得駕車，道路交通安全規則
    第114 條第2 款定有明文；次按汽車駕駛人，駕駛汽車經測
    試檢定酒精濃度超過規定標準者，處新臺幣（下同）15,000
    元以上60,000元以下罰鍰，並當場移置保管該汽車及吊扣其
    駕駛執照1 年，道路交通管理處罰條例第35條第1 項第1 項
    定有明文，是異議人須符合上揭要件，始得依違反行政罰法
    上義務規定裁處之。查異議人經由法院刑事通常程序調查審
    判，已獲得無罪判決，而此判決結果係由法院依法定程式為
    之，並踐行正當法律程序，亦即經由嚴格之鑑定、交互詰問
    、勘驗等法定證據調查程序結果，認異議人固於事發當時經
    酒測器測出呼氣酒精濃度為每公升1.18毫克，但因異議人並
    無異常駕駛或常見之酒醉情狀，更通過生理平衡測試之大部
    分檢測項目，此與一般人呼氣酒精濃度達前揭酒測值所應表
    現出之生理現象相悖，並有相關鑑定報告在卷可佐，此外，
    復無其他積極證據令本院形成無可懷疑之確信，因此，本於
    罪疑唯輕法則，應採對被告有利之認定。從而，法院經由嚴
    格法定證據調查程序調查證據之結果，仍無法證明異議人於
    事發當時呼氣酒精濃度確實之毫克數目，則異議人是否構成
    道路交通管理處罰條例第114 條第2 款所明定之標準，亦即
    飲用酒類後其吐氣所含酒精濃度須超過每公升0.25毫克以上
    ，即有疑問；況依卷內現存證據資料，亦無其他積極證據足
    資認定異議人確有上開違反道路交通管理處罰條例之行為，
    自難僅以員警之上開舉發行為逕為不利異議人之認定，是其
    所涉上開違規行為，尚屬無從證明，而難逕以前開處分相繩
    。
五、綜上所述，原處分機關所認定異議人有「汽車駕駛人酒精濃
    度超過規定標準（0.55以上）」之違規事實，既有前揭不當
    之處，而原處分機關未予詳查，遽對異議人為前開裁決，即
    有未洽。異議人聲明異議意旨否認違規指摘原裁決不當，為
    有理由，是原裁決既有前開違誤，即屬無可維持，應由本院
    予以撤銷，並另為不罰之諭知，而裁處如主文第二項，以臻
    適法。
據上論斷，應依道路交通案件處理辦法第20條前段，裁定如主文
。
中    華    民    國    99    年    7     月    30    日
                        交通法庭法  官  陳俞婷
以上正本證明與原本無異。
如不服本裁定應於送達後5 日內向本院提出抗告狀。
                                書記官  林宗勳
中    華    民    國    99    年    7     月    30    日

司法院資訊處製作；財團法人民間司法改革基金會備份。
